臺灣苗栗地方法院刑事判決
110年度金訴字第123號
公  訴  人  臺灣苗栗地方檢察署檢察官
被      告  吳采庭



上列被告因違反洗錢防制法等案件，經檢察官提起公訴（110年
度偵字第4146號、110年度偵字第4300號、110年度偵字第4611號
、110年度偵字第4705號、110年度偵字第5557號、110年度偵字
第5819號），因被告於本院準備程序中，就被訴之事實為有罪之
陳述，經本院告知簡式審判程序意旨，並聽取當事人之意見後，
本院合議庭裁定改依簡式審判程序審理，判決如下：
    主    文
乙○○幫助犯洗錢防制法第十四條第一項之洗錢罪，處有期徒刑貳
月，併科罰金新臺幣壹萬元，罰金如易服勞役，以新臺幣壹仟元
折算壹日。緩刑肆年，並應依附件所示和解成立內容向被害人丁○○支付財產上之損害賠償。
    犯罪事實
一、乙○○預見將銀行帳戶之提款卡及密碼提供他人時，有供不法
    詐騙份子利用，而幫助他人為財產犯罪之虞，且自該帳戶提
    領詐得款項後即會造成金流斷點、隱匿該犯罪所得之去向，
    產生逃避國家追訴、處罰之效果，竟基於縱若有人持該帳戶
    、提款卡及密碼作為犯罪工具使用亦不違反其本意之幫助他
    人詐欺取財及幫助洗錢之不確定故意，於民國110年4月20日
    18時32分許，在位於苗栗縣苗栗市中正路與至公路口之統一
    超商，將其申辦之第一商業銀行帳號：00000000000號帳戶
    （下稱第一帳戶）、元大商業銀行帳號：00000000000000號
    帳戶（下稱元大帳戶）、國泰世華商業銀行帳號：00000000
    0000號帳戶（下稱國泰帳戶）、中華郵政股份有限公司帳號
    ：00000000000000號帳戶（下稱郵局帳戶）之存摺封面影本
    及提款卡，以郵寄方式交予真實姓名、年籍不詳、LINE暱稱「
    林暐書」之成年人，並透過通訊軟體LINE告知提款卡密碼。
    嗣「林暐書」即與其同夥（無證據證明有3人以上或有未滿1
    8歲之人）共同意圖為自己不法所有，基於詐欺取財、洗錢
    之犯意聯絡，以如附表所示之方法聯繫如附表所示之被害人
    ，致各被害人陷於錯誤，分別於如附表所示之匯款時間，匯
    款如附表所示之金額至如附表所示之匯入帳戶內，旋遭提領
    一空，產生隱匿犯罪所得去向之結果。
二、案經戊○○、庚○○、己○○訴由苗栗縣警察局苗栗分局及丙○○訴
    由花蓮縣警察局玉里分局報告臺灣苗栗地方檢察署檢察官偵
    查起訴。
    理    由
壹、證據能力之說明
　　本件被告乙○○所犯非死刑、無期徒刑或最輕本刑有期徒刑三
    年以上之罪，亦非高等法院管轄第一審案件，且於準備程序
    進行中，被告先就被訴事實為有罪之陳述，經告以簡式審判
    程序之旨，並聽取當事人之意見後，本院依刑事訴訟法第27
    3條之1第1項之規定，裁定由受命法官獨任進行簡式審判程
    序，是本件之證據調查，依刑事訴訟法第273條之2規定，不
    受同法第159條第1項、第161條之2、第161條之3、第163條
    之1及第164條至第170條規定之限制，合先敘明。
貳、實體方面
一、上開犯罪事實，訊據被告於本院審理中坦承不諱，核與如附
    表所示被害人於警詢時證述之情節大致相符【見臺灣苗栗地
    方檢察署110年度偵字第4146號卷（下稱偵4146卷）第17至1
    9頁，同署110年度偵字第4300號卷（下稱偵4300卷）第19至
    21頁，同署110年度偵字第4611號卷（下稱偵4611卷）第17
    至18頁，同署110年度偵字第4705號卷（下稱偵4705卷）第1
    7至19頁，同署110年度偵字第5557號卷（下稱偵5557卷）第
    25至26頁，同署110年度偵字第5819號卷（下稱偵5819卷）
    第15至17頁】，並有被告與「林暐書」、「太遲了」之對話
    紀錄、存摺照片、交易明細、寄貨資料，第一、國泰、元大
    、郵局帳戶之基本資料、交易明細，丁○○之手機轉帳畫面，
    戊○○之存款交易明細查詢畫面、通聯紀錄，甲○○之轉帳紀錄
    、通聯紀錄，庚○○之轉帳明細、通聯紀錄，己○○之轉帳明細
    、通聯紀錄，丙○○之匯款紀錄在卷可考（見偵4146卷第23至
    35、43頁，偵4300卷第33至37頁，偵4611卷第21至31、37頁
    ，偵4705卷第29至35頁，偵5557卷第31至35頁，偵5819卷第
    19至31、39至49頁），足認被告之任意性自白與事實相符，
    洵值採信。故本案事證明確，被告犯行堪以認定，應依法論
    科。
二、論罪科刑：
  ㈠按刑法上之幫助犯，係對於犯罪與正犯有共同之認識，而以
    幫助之意思，對於正犯資以助力，且未參與實施犯罪之行為
    者而言（最高法院84年度台上字第5998號、88年度台上字第
    1270號判決意旨參照）。查被告將第一、元大、國泰、郵局
    帳戶之存摺、提款卡及密碼交予他人使用，使他人得基於詐
    欺取財之犯意對如附表所示之被害人施加詐術，致使渠等陷
    於錯誤而為財物之交付，聽從指示匯款後旋遭提領一空，進
    而受有財產損害，並造成隱匿犯罪所得去向之結果；惟被告
    僅單純提供帳戶供人使用，且卷內亦無證據證明被告有參與
    詐欺取財、洗錢犯行之構成要件行為，應認純係出於幫助之
    意思而提供助力，揆諸前開說明，當屬幫助犯。是核被告所
    為，係犯刑法第30條第1項前段、第339條第1項之幫助詐欺
    取財罪、刑法第30條第1項前段、洗錢防制法第14條第1項之
    幫助洗錢罪。
  ㈡被告以一行為提供第一、元大、國泰、郵局帳戶，幫助他人
    先後對如附表所示之被害人為詐欺取財犯行，為同種想像競
    合犯；又同時觸犯上開2罪名，為異種想像競合犯，應依刑
    法第55條前段規定從一重之幫助洗錢罪處斷。
  ㈢刑之減輕事由：
　⒈按犯前2條之罪，在偵查或審判中自白者，減輕其刑，洗錢防
    制法第16條第2項定有明文。查被告就本案幫助洗錢之犯行
    ，業於本院審理中坦承不諱（見本院卷第52、63頁），應依
    上開規定減輕其刑。
  ⒉被告係基於幫助之犯意而為之，為幫助犯，應依刑法第30條
    第2項規定，按正犯之刑減輕之；又被告有上開2種減輕其刑
    之事由，爰依法遞減之。
  ㈣爰以行為人之責任為基礎，審酌日常生活中，不法之徒利用
    人頭帳戶進行詐騙他人錢財犯行，經傳播媒體多所報導，政
    府機關亦廣為宣導，一般稍具知識之人，對此情形均難諉以
    不知。則被告既為成年人，且具有通常生活智識及經驗，理
    應對於提供帳戶予他人，可能遭他人作為犯罪工具使用、更
    將造成犯罪偵查機關追查贓款、查獲犯罪行為人之困難有所
    認識，竟率然提供第一、元大、國泰、郵局帳戶供他人為不
    法使用，助長詐欺取財犯罪風氣，並使詐欺不法所得真正去
    向、所在得以獲得隱匿，對社會秩序有重大危害，所為實有
    不該；兼衡被告未實際參與本案詐欺取財、洗錢之犯行，可
    責難性較輕，與犯罪動機、手段、目的，自陳高職畢業之智
    識程度，以賣牛肉麵為業，每月收入約新臺幣（下同）1萬
    元，與父母同住、需接送父親就診之家庭生活狀況（見本院
    卷第63頁），及如附表所示被害人分別所受之損害，另被告
    已於本院審理中與被害人丁○○成立和解（如附件之本院110
    年度附民字第262號和解筆錄）、態度尚佳等一切情狀，量
    處如主文所示之刑，並就罰金刑部分諭知易服勞役之折算標
    準，以資懲儆。
  ㈤又被告未曾因故意犯罪受有期徒刑以上刑之宣告，有臺灣高
    等法院被告前案紀錄表在卷可憑，其因自身金錢需求致罹刑
    典，固非可取；惟本院認刑罰固屬國家對於犯罪之人，以剝
    奪法益之手段，所加之公法制裁，惟其積極目的，則在預防
    犯人之再犯，故對於初犯、惡性未深者，若因偶然觸法即置
    諸刑獄，自非刑罰之目的。而被告已對本案犯行坦承不諱、
    深感懊悔，且未有隱匿證據、誤導偵查方向之情狀，是本院
    認被告經本案偵、審程序，應已深刻體會謹慎篤行之重要性
    ，將來得敦促其對自我行為之控制，更應透過正當、透明之
    管道貸取金錢，信無再犯之虞，故本案所宣告之刑以暫不執
    行為適當，爰依刑法第74條第1項第1款規定，予以宣告緩刑
    4年，以勵自新。且為保障被害人丁○○之權益，本院認有課
    予被告一定負擔之必要，爰參酌被告之職業、資力、年紀等
    情，依刑法第74條第2項第3款規定，命被告應依附件所示之
    和解成立內容向被害人丁○○支付財產上之損害賠償，而此部
    分依刑法第74條第4項規定得為民事強制執行名義。倘被告
    違反上開負擔情節重大，足認原宣告之緩刑難收其預期效果
    ，而有執行刑罰之必要，依刑法第75條之1第1項第4款規定
    ，得撤銷緩刑之宣告，併予敘明。
三、沒收部分：
  ㈠按幫助犯係指就他人之犯罪加以助力，使其易於實行之積極
    或消極行為而言。其犯罪態樣與實行犯罪之正犯有異，所處
    罰者乃其提供助力之行為本身，而非正犯實行犯罪之行為。
    因此幫助犯不適用責任共同之原則，對正犯所有供犯罪所用
    或因犯罪所得之物，勿庸併為沒收之宣告（最高法院100年
    度台上字第2500號判決意旨參照）。是被告既非為實行本案
    詐欺取財犯行之人，且於本院審理中自承並未獲得任何金錢
    或利益（見本院卷第63頁），遍查卷內客觀證據亦不能證明
    被告有因本案犯行獲得金錢利益；參諸上開說明，就他人實
    行詐欺取財犯行之犯罪所得，自毋庸對被告諭知沒收或追徵
    。
  ㈡又按犯第14條之罪，其所移轉、變更、掩飾、隱匿、收受、
    取得、持有、使用之財物或財產上利益，沒收之，洗錢防制
    法第18條第1項前段固有明文。惟被告既非實際上提領款項
    之人，無掩飾隱匿詐欺贓款之犯行，尚非洗錢防制法第14條
    第1項之正犯，自無上開條文適用。
  ㈢另就被告第一、元大、國泰、郵局帳戶之存摺、提款卡，雖
    交付他人作為幫助詐欺取財、幫助洗錢所用，惟該等帳戶已
    被列為警示戶，無法再供交易使用，且存摺、提款卡本身之
    價值甚低，復未扣案，因認尚無沒收之實益，其沒收不具有
    刑法上之重要性，故依刑法第38條之2第2項規定，亦不予宣
    告沒收，併予敘明。
據上論斷，應依刑事訴訟法第273條之1第1項、第299條第1項前
段，洗錢防制法第2條第2款、第14條第1項、第16條第2項，刑法
第11條前段、第30條第1項前段、第2項、第339條第1項、第55條
、第42條第3項前段、第74條第1項第1款、第2項第3款，刑法施
行法第1條之1第1項，判決如主文。
本案經檢察官張智玲提起公訴，檢察官林宜賢到庭執行職務。
中　　華　　民　　國　　111 　年　　1 　　月　　5 　　日
                  刑事第四庭  法  官  申惟中
以上正本證明與原本無異。　　　　　　　　　　　　　　　　如不服本判決應於收受判決後20日內向本院提出上訴書狀，並應敘述具體理由。其未敘述上訴理由者，應於上訴期間屆滿後20日內向本院補提理由書(均須按他造當事人之人數附繕本)「切勿逕送上級法院」。告訴人或被害人如對本判決不服者，應具備理由請求檢察官上訴，其上訴期間之計算係以檢察官收受判決正本之日期為準。　　　　　　　　　　　　　　　　　　　　　　　   　　　　　　　　　　　　　書記官　陳邦旗　　　　　　
中　　華　　民　　國　　111 　年　　1 　　月　　5 　　日

附錄本案論罪科刑法條：
中華民國刑法第30條
幫助他人實行犯罪行為者，為幫助犯。雖他人不知幫助之情者，
亦同。
幫助犯之處罰，得按正犯之刑減輕之。

中華民國刑法第339條
意圖為自己或第三人不法之所有，以詐術使人將本人或第三人之
物交付者，處 5 年以下有期徒刑、拘役或科或併科 50 萬元以
下罰金。
以前項方法得財產上不法之利益或使第三人得之者，亦同。
前二項之未遂犯罰之。

洗錢防制法第14條
有第二條各款所列洗錢行為者，處 7 年以下有期徒刑，併科新
臺幣 5 百萬元以下罰金。
前項之未遂犯罰之。
前二項情形，不得科以超過其特定犯罪所定最重本刑之刑。

附表：
編號 被害人  方法 匯款時間 金額 （新臺幣） 匯入帳戶 1 丁○○ 於110年4月22日某時許起，撥打電話予丁○○，佯稱為誠品網路書店客服人員，因工作人員疏失，誤將丁○○的訂單多訂39筆，信用卡將會自動扣款，需取消扣款云云，再佯稱永豐銀行客服人員並指示丁○○操作自動櫃員機，致丁○○陷於錯誤，依指示轉帳。 110年4月22日18時50分許 10萬5,101元 第一帳戶    110年4月22日19時31分許 7,089元 元大帳戶 2 戊○○ 於110年4月22日18時許起，撥打電話予戊○○，佯稱為金石堂書店員工，因工作人員疏失，將戊○○訂單金額輸入錯誤，需辦理退款云云，再佯稱台新銀行客服人員並指示戊○○操作自動櫃員機，致戊○○陷於錯誤，依指示轉帳。 110年4月22日19時13分許 19萬9,986元 國泰帳戶  3 甲○○ 於110年4月22日17時許起，撥打電話予甲○○，佯稱為夏慕尼餐廳電商業者，因該公司設定錯誤，導致甲○○下單購買餐卷，需取消設定云云，再佯稱中國信託銀行客服人員並指示甲○○操作自動櫃員機，致甲○○陷於錯誤，依指示轉帳。 110年4月22日19時21分 4萬9,988元 元大帳戶    110年4月22日19時22分許 3萬0,123元  4 庚○○  於110年4月22日18時7分許起，撥打電話予庚○○，佯稱為金石堂客服人員，因公司系統錯誤，誤將庚○○設定為經銷商，自動下單20筆訂單，需取消訂單扣款云云，再冒稱銀行客服人員並指示庚○○操作自動櫃員機，致庚○○陷於錯誤，依指示轉帳。 110年4月22日19時24分 2萬1,151元  元大帳戶    110年4月22日19時28分許 9,987元     110年4月22日19時29分許 5305元     110年4月22日19時32分許 9987元     110年4月22日19時35分許 7305元     110年4月22日19時40分許 501元     110年4月22日20時5分許 5701元  5 己○○ 於110年4月22日21時42分起，撥打電話予己○○，佯稱為金石堂客服人員，因先前網路購物時，工讀生操作疏失造成訂單高達50筆，且遭誤設為經銷商，需取消設定云云，再佯稱華南銀行客服人員並指示己○○操作自動櫃員機，致己○○陷於錯誤，依指示轉帳。 110年4月22日21時16分許  4萬9,987元  郵局帳戶    110年4月22日21時21分許 4萬9,987元  6 丙○○  於110年4月22日19時59分起，撥打電話予丙○○，佯稱為誠品客服人員，因公司電腦系統遭駭客入侵，造成丙○○之信用卡遭盜刷，需取消刷卡紀錄云云，再佯稱富邦銀行專員並指示丙○○操作自動櫃員機，致丙○○陷於錯誤，依指示轉帳。 110年4月22日21時30分許 8萬1,997元 郵局帳戶 

附件：